【裁判字號】    99,簡,62
【裁判日期】    990525
【裁判案由】    綜合所得稅
【裁判全文】
臺中高等行政法院判決
                                        99年度簡字第62號
原      告  甲○○
訴訟代理人  乙○○○○○
被      告  財政部臺灣省中區國稅局
代  表  人  丙○○
訴訟代理人  戊○○
上列當事人間因綜合所得稅事件，原告不服財政部中華民國98年
11月13日台財訴字第09800531950號訴願決定，提起行政訴訟。
本院判決如下︰
    主  文
原告之訴駁回。
訴訟費用由原告負擔。
    事實及理由
一、本件被告之代表人於原告起訴後，由趙榮芳變更為丙○○，
    並經變更後之代表人丙○○聲明承受訴訟，核無不合，應予
    准許。另本件訴訟標的為新台幣(下同)266,166元，原適用
    行政訴訟通常程序(本院99年度訴字第18號)，因民國99年1
    月13日公布修正之行政訴訟法第229條於同年5月1日施行，
    本件訴訟標的未滿40萬元，依該規定應適用簡易程序，爰改
    為簡易程序，合先敘明。
二、事實概要：緣原告95年度綜合所得稅結算申報，列報取自永
    達保險經紀人股份有限公司（下稱永達公司）薪資所得5,24
    3,562元，經被告依據法務部調查局臺北市調查處及財政部
    臺北市國稅局通報及查得資料，核定短報取自永達公司薪資
    所得600,300元，乃歸併核定原告當年度綜合所得總額5,882
    ,598元，所得淨額5,524,788元，補徵應納稅額266,166元，
    並處罰鍰119,236元。原告就取自永達公司薪資所得600,300
    元部分及罰鍰申經復查未獲變更，經提起訴願，罰鍰部分經
    訴願決定撤銷，責由被告另為處分，其餘訴願則予駁回。原
    告不服，遂提起本件行政訴訟。
三、兩造聲明：
  (一)原告聲明求為判決：訴願決定及復查決定不利於原告之部分
    (本稅)均撤銷。
  (二)被告聲明求為判決：駁回原告之訴。
四、原告訴稱略以：
  (一)本件經臺北地方法院檢察署96年度偵字2347號偵查後，認定
    「永達保險經紀人股份有限公司（下稱永達公司）業務人員
    傭酬，已包含所有業務拓展費用，全額列入薪資所得而非執
    行業務所得，因招攬保險業務而發生之業務發展費用理應列
    報公司營業費用，永達公司自業務人員薪資中調整，亦即車
    輛租金由員工傭酬中扣除，由租賃車商提供租金發票向永達
    公司請款，由永達公司統一支付車輛租金，難認被告（即永
    達公司負責人吳文永）有因此而使員工薪資名目減少而幫助
    該等員工逃漏個人綜合所得稅情事」，而為不起訴處分，此
    與永達公司對原告等業務同仁採利潤中心之薪酬制度結算薪
    資所得方式一致。依最高行政法院32年判字第18號判例，被
    告即應依前揭不起訴處分認定事實，且依最高行政法院89年
    度判字第699號判決要旨，嗣後課稅事實資料未變，要難憑
    藉新見解重為處分。
  (二)永達公司對原告等業務同仁之薪酬係採獎金制度（無固定之
    底薪），薪酬計算連結利潤中心制，先就各項績效（包括個
    人業績、組業績、處業績）之達成率，按不同成數及公式，
    計算初年度服務報酬及續年度服務報酬等個人薪酬部分，暨
    舉績報酬、達成報酬、超額報酬、推介報酬、組輔導報酬、
    處輔導報酬等組織報酬部分，而組織報酬係用以支應此利潤
    中心之各項必要業務費用，如車位、影印機及公務車輛等租
    金、辦公用之各項文具、電腦耗材、印刷影印及書報雜誌等
    文具用品、郵資及通訊費用等郵電費、運費、交通及住宿等
    差旅交通、訓練費、設備修繕及維護等修繕費、廣告費用、
    餐敘、禮儀及饋贈等交際費、會議費、雜項購置、全員團康
    、聚餐活動等職工福利，組織報酬係用以支應各利潤中心之
    各項業務發展費用，非屬個人之報酬，業務發（拓）展費用
    額度（即百分比）僅係讓從業人員有一參考標準，預期其可
    能之報酬，惟仍以實際發生數為主，其支應有餘則屬該利潤
    中心主管之激勵酬勞，因組織報酬為變動數，故有部分月份
    可達成公司設定之標準，部分無法達成，此即為制度之激勵
    作用，是薪資所得包括(1)個人薪酬及(2)組織報酬減除支應歸
    屬利潤中心之各項必要費用後之組織激勵酬勞。且依原告所
    提各月份業務津貼表，足證系爭公務車租金及業務拓展費等
    營業費用係自組織報酬中減除，為計算原告之組織激勵酬勞
    。是被告應依行政程序法平等原則，核定系爭公務車租金及
    業務拓展費，即油料、車輛修繕費等業務拓展費核認屬永達
    公司營業費用者，公務車租金應亦屬其營業費用。又系爭車
    輛租金由任職公司支付予租賃車商取得相關憑證時，即以「
    營業費用-租金支出」科目列帳，並非先計入薪資費用後，
    再自薪資費用中沖轉「營業費用-租金支出」科目，益證系
    爭車輛租金從組織報酬中扣除，僅為計算組織激勵酬勞，與
    業務拓展費用自組織報酬中扣除相同。承上，原告系爭年度
    薪資所得包括(1)個人薪酬：初年度服務報酬2,467,316元及
    續年度服務報酬964,523元暨減除本項服務報酬之佣金支出
    763,840元後，共計2,667,999元，及(2)組織激勵酬勞：達成
    報酬等組織報酬共計3,201,603元，減除支應利潤中心之各
    項業務發展費用117,440元及公務車租金533,600元後，餘額
    合計2,550,563元，故結算後薪資所得為5,218,562元（2,66
    7,999元＋2,550,563元），此乃原告實際取自永達公司之薪
    資所得，並非先自永達公司取得包含服務報酬應負擔之佣金
    支出及利潤中心應負擔公務車租金等營業費用之金額6,633,
    442元（2,467,316元＋964,523元＋3,201,603元），再由永
    達公司扣取屬服務報酬應負擔之佣金支出及利潤中心營業費
    用共計1,414,880元（763,840元＋117,440元＋533,600元）
    。
  (三)稅法上所稱之薪資所得，一般係指因僱傭契約所獲致之報酬
    ，由於報酬純粹因為服勞務而獲致，勞務提供者本身不負工
    作成敗責任，因此不須提供勞務以外之成本來完成工作，即
    不應將薪酬計算過程中，屬績效衡量因素且非屬受僱人實際
    領受之營業費用涵蓋於受僱人之所得中（鈞院91年度訴字第
    5391號判決參照）。又依財政部95年6月28日台財稅字第095
    04063430號函釋（下稱95年函釋），屬保險公司之營業費用
    者，可由保險公司依營利事業所得稅查核準則有關規定檢據
    依費用性質核實列報，不宜約定由保險業務員自行吸收或負
    擔。故凡屬營利事業之營業費用者，應依營利事業依營利事
    業所得稅查核準則有關規定列報，換言之，非屬薪資支出列
    報者，不應歸屬為員工薪資所得之一部分，此亦有財政部79
    年7月4日台財稅第790178955號及54台財稅發第190號等函足
    參。本件系爭公務車，乃原告任職公司為協助業務員利於執
    行業務推展，規定處經理級以上人員或業績較優同仁（業務
    發展費之使用對象相同）得申請保管公務租賃車輛，應屬原
    告招攬保險業務之必要工具，公務車租金由任職公司支付且
    屬任職公司營業費用，要非屬原告薪資所得。另關於系爭公
    務租賃車輛租賃期滿之處理方式乙節，依車輛租賃契約第3
    條保證金之約定，任職公司承租時支付約定之保證金，租賃
    期滿或提前終止租賃契約時，由出租人退還保證金，將車輛
    交還租賃公司，並無買回車輛，與一般租賃情形無異，有和
    車股份有限公司等函復臺北市調查處之說明供參。至租賃期
    滿後出租人如何處理租賃車輛係屬另一交易，縱由原保管人
    或其關係人購回，或係基於對車況及性能之瞭解，或其價格
    低於中古車行情，要難謂與一般商業情形有違。
  (四)綜合所得稅之現金收付原則應僅對已實現之實際所得課稅，
    縱計算所得時係按員工擬制收入減除擬制費用支出方式表達
    ，仍應以實際獲取金額認列為員工薪資所得，而非以擬制收
    入為員工薪資所得（最高行政法院93年判字第966號判決、
    97年判字第34號判決及財政部對靠行制度之相關函釋如67年
    3月25日台財稅第31997號等函參照）。永達公司為協助同仁
    執行業務，特訂定車輛使用辦法，原告乃依該規定及公務車
    輛租賃作業流程向公司申請保管公務租賃車輛，由永達公司
    （承租人）、原告（保管人）及租賃車商（出租人）共同簽
    訂公務車輛租賃契約，由永達公司按期支付車輛租金，認列
    營業費用之車輛租金，依前揭綜合所得稅現金收付基礎之收
    付實現原則及財政部95年函釋規定，系爭車輛租金不應再歸
    併核定為原告之薪資所得。換言之，原告系爭年度薪資所得
    包括(1)個人薪酬2,667,999元，及(2)組織激勵酬勞2,550,563
    元，故結算後薪資所得為5,218,562元，此乃原告實際取自
    任職公司之薪資所得，依前揭收付實現原則，對於薪酬計算
    過程中，屬績效衡量因素且非屬受僱人實際領受之營業費用
    ，不應涵蓋於受僱人之所得中。
  (五)按租稅法所重視者，應為足以表徵納稅能力之實質的經濟事
    實，是本件實質之經濟事實係於租賃車輛是否確實與公司業
    務有關，及租金支出之實質負擔對象。原告於任職公司擔任
    保險業務員，為業務需要，外出開發新客戶、維持舊客戶關
    係及服務客戶等，其所耗費交通支出不貲。則原告任職公司
    訂立車輛使用辦法，提供業務較優同仁申請保管公務租賃車
    輛，協助業務同仁執行業務拓展，是以系爭租賃車輛係供業
    務同仁執行業務使用，誠難謂非與公司業務無關，而係私人
    租賃及購買。系爭租賃公務車係原告為永達公司招攬保險業
    務使用，除陸續招攬新業務，此彙整原告經手之要保書明細
    供核，獲取初年度服務報酬外，亦需服務原有保戶，包括通
    知繳交及收取保費、處理保戶理賠等問題，以繼續獲取續年
    度服務報酬，此等活動均有使用車輛或其他交通工具之需，
    是依上開事實，再再證明系爭租賃車輛之公務用途。
  (六)有關任職公司要求原告（保管人）書立員工還款同意書乙節
    ，原告任職公司為避免申請使用公務車之業務員認為該公務
    車屬其應得之當然，而怠於執行業務推展，致每月依所推銷
    之保險契約數量計算之業務拓展費有低於原公務車申請時每
    月應付車輛租金，無法發揮原告任職公司提供公務車使用之
    效益，故原告任職公司要求原告等業務員書立該等公務車輛
    申請暨扣薪同意書，以提醒原告等業務員須達成之最低業績
    標準，此係為兼顧激勵及責任而設計之內控制度，否則對於
    未申請使用公務車之業務員顯失公允，而影響原告任職公司
    整體業務進行。且因組織激勵酬勞計算過程中，其每月計算
    組織報酬之業績消長不一，以及業務發展費用（除系爭車輛
    租金外），亦非每月相同，因此永達公司考量如按業績計算
    之組織報酬不足支付業務拓展費及系爭車輛租金時，則有自
    個人薪酬中扣除之情形，故要求原告簽立該同意書，以免歧
    見。另有關系爭車輛租金支出與費用核銷辦法流程不同部分
    ，永達公司會計副理呂君於97年7月17日調查筆錄中說明：
    「業務拓展費須要檢具發票核銷，車商會開立租金發票予本
    公司，公司再依發票沖銷員工的業務拓展費用額度。」因系
    爭車輛租賃係由任職公司向租賃車商承租，自應由任職公司
    先支付予租賃車商，任職公司再依規定列入業務拓展費從組
    織報酬中扣除，原告自始未支付款項，當無申請歸墊之需，
    故與「由員工檢具單據向永達公司申請後，永達公司再發放
    予員工」之核銷方式不同。又關於系爭車輛保證金由原告出
    資部份，係任職公司基於風險管理所為之措施，且因實際使
    用人為原告，故保管人之注意義務及部分風險由實際使用之
    保管人承擔，尚無違反一般經驗法則。再依司法院95年9月
    18日院台廳行一字第0950020772號函，雖無直接證據足資證
    明，惟可應用經驗法則，依已明確之間接事實推定事實。依
    永達公司車輛使用辦法第1條規定：「為協助同仁執行業務
    ，特訂本辦法。本辦法所指『車輛』係指公務用之租賃車輛
    及公務用之私人車輛。」永達公司負責人於95年10月31日調
    查筆錄中亦說明：「永達公司訂定『公務車輛使用辦法』，
    主要係業務員拓展業務之用。」等語，依前揭經驗法則，難
    謂系爭租賃車用途非為公務使用。且就該租賃車所發生之油
    料、修繕及保養等費用，均認定屬永達公司經營本業及附屬
    業務有關之費用者，卻就發生該油料、修繕或保養費用之主
    體（系爭公務車）否認非經營本業或附屬業務使用，不無矛
    盾之情，至原告對於系爭公務車輛之支配程度，係屬永達公
    司之內部管理制度，要難僅以由原告支配使用程度高，即推
    論非供公務使用，實違證據法則。
五、被告答辯略以：
  (一)原告任職於永達公司，於95年間藉以保管人身分與該公司（
    承租人）及和車股份有限公司（下稱和車公司）（出租人）
    共同簽署「公務車輛租賃附屬契約」，約定由和車公司出租
    汽車1輛（廠牌型式：LEXUS GS－300、排氣量：3,000C.C.
    、引擎/車身號碼：JIHBH96Z000000000）予永達公司，租賃
    期間自95年5月4日起至98年5月4日止，每月租金為66,700元
    ，車輛保證金為516,000元，而由原告負責保管使用該車輛
    。95年度永達公司以租賃車輛之名義，扣取原告薪資列報為
    租金支出計600,300元，原告亦以該扣除車輛租金後之薪資
    淨額列報其薪資所得5,243,562元，有臺北市調查處96年1月
    31日肆字第09643004620號函、臺北市國稅局中南稽徵所97
    年10月23日財北國稅中南綜所一字第0970215228號函、公務
    車輛申請書、公務車輛租賃附屬契約及員工支付車輛租金薪
    資扣款彙整表等資料影本可稽，亦為原告所不爭。
  (二)本件經臺北市調查處及臺北市國稅局查得前開車輛每月租金
    66,700元，外觀上之法律行為或形式雖係由永達公司與和車
    公司訂約，並由永達公司支付租金予和車公司，及由永達公
    司以「營業費用－租金支出」科目列帳，惟實際上係永達公
    司核算其薪資後，再以應發放之薪資總額扣除支付車輛租金
    ，並以扣除租金後之淨額，列報原告之薪資費用，故該支付
    之租金實質上仍屬原告薪資所得之一部分，有公務車輛申請
    暨扣薪同意書可稽。原查獲單位除另案通知永達公司扣繳義
    務人吳文永補繳扣繳稅款及補報扣繳憑單外，並通報被告核
    定歸課各所得人薪資所得。故本件實際係原告租賃及購買車
    輛，並非永達公司租賃車輛供原告使用，永達公司藉租賃車
    輛之名義，將扣取薪資改以租賃費用列報，以薪資淨額列報
    員工所得，對公司整體費用並不影響，其扣取薪資方式幫助
    原告逃漏95年度綜合所得稅，經臺北市調查處及臺北市國稅
    局查獲，通知永達公司扣繳義務人吳文永業經補報系爭所得
    之扣繳憑單，被告依前開查得之通報資料及吳文永補報之扣
    繳憑單，及司法院釋字第420號解釋，衡酌經濟上之意義及
    實質課稅之公平原則，核認系爭車輛租金600,300元，為原
    告之薪資所得，歸課核定原告95年度之綜合所得稅，並無不
    合。
  (三)原告雖訴稱本件應依臺北地檢署不起訴處分書為依據等語，
    惟刑事判決與行政處分應各自認定事實，不得僅憑刑事判決
    內容對行政處分為違法性有無之判斷，最高行政法院75年判
    字第309號著有判例。故司法機關與行政機關自可各本於權
    責，依法審理認定，原告前揭主張不足採據。況本件原告並
    非前開不起訴處分書之被告（永達公司負責人吳文永違反稅
    捐稽徵法），尚非最高行政法院32年判字第18號判例所稱確
    定之既判事項，是原告是否有違章漏稅事實，被告自應依職
    權調查認定，不當然受該不起訴處分書認定之事實所拘束。
  (四)原告另主張系爭車輛租金係屬永達公司之營業費用乙節，按
    依永達公司「公務車輛租賃作業流程」第3款規定：「業務
    同仁與租賃車商確認價位無誤後，自行將保證金款項，匯入
    公司指定帳戶，並填寫公司帳戶存款報告單。」可知前開車
    輛保證金實質上係由原告出資而非永達公司負擔；又該作業
    流程第4款及第5款規定：「保證金匯入指定帳戶後，通知租
    賃車商進行簽約（公務車輛申請暨扣薪同意書及公務車輛租
    賃附屬契約）及對保等相關事宜。」及「租賃車商檢附『公
    務車輛申請暨扣薪同意書』及第3款之『公司帳戶存款報告
    單』向總公司財務部申請保證金之支付。」可見永達公司於
    扣取車輛租金前，仍須事先取得員工之同意；且永達公司財
    務經理李忠約於臺北地檢署偵查時到庭證稱「業務拓展費由
    員工檢具單據向公司申報後才發放，薪資則直接發放」及永
    達公司「車輛使用辦法」第9條：「因使用公務租賃車輛所
    衍生之油料、修繕或保養等費用，得由保管人檢具合於營業
    稅法之單據報銷『業務發展費用』。」可知永達公司「業務
    拓（發）展費」係由員工檢具單據向永達公司申請，始由該
    公司發放與員工；倘系爭車輛租金支出確實為永達公司之業
    務拓展費用，何以獨系爭車輛租金支出係採由員工之薪資內
    扣除之方式，再由永達公司按月支付予車商核銷，與其他業
    務拓展費採「由員工檢具單據向永達公司申請後，永達公司
    再發放予員工」之核銷方式迥異，原告所述尚有矛盾，有永
    達公司「公務車輛租賃作業流程」、「公務車輛使用辦法」
    、臺北地檢署96年度偵字第2347號不起訴處分書可佐。原告
    方為實際使用支配及應負擔費用之主體，是該部分既自薪資
    總額中減除致有短報。至原告所提財政部95年6月28日台財
    稅字第09504063430號、79年7月4日台財稅第790178955號及
    54台財稅發第190號等函，其適用前提均屬車輛完全供公務
    使用而支付，並屬經營必要之成本費用者而言，惟本件系爭
    車輛係由原告支配使用，其要件事實尚屬有別，自無適用餘
    地。
六、本件兩造之爭點為：永達公司扣取原告薪資以支付和車公司
    之車輛租金，該部分實質上是否屬給付原告之薪資所得？
七、按「個人之綜合所得總額，以其全年下列各類所得合併計算
    之：．．．第三類：薪資所得：凡公、教、軍、警、公私事
    業職工薪資及提供勞務者之所得：一、薪資所得之計算，以
    在職務上或工作上取得之各種薪資收入為所得額。二、前項
    薪資包括：薪金、俸給、工資、津貼、歲費、獎金、紅利及
    各種補助費。」為所得稅法第14條第1項第3類所規定。從而
    ，薪資所得，並不僅以發給之名稱定之，應就具體之事實予
    以認定，是否有薪資所得之性質，並作為是否計入個人之綜
    合所得總額之依據，始符上開所得稅法規定之意旨及司法院
    大法官會議釋字第420號解釋之精神。
八、經查，原告任職於永達公司，於95年間藉以保管人身分與該
    公司（承租人）及和車公司（出租人）共同簽署「公務車輛
    租賃附屬契約」，約定由和車公司出租汽車1輛（廠牌型式
    ：LEXUS GS－300、排氣量：3,000C.C.、引擎/車身號碼：
    JIHBH96Z000000000）予永達公司，租賃期間自95年5月4日
    起至98年5月4日止，每月租金為66,700元，車輛保證金為51
    6,000元，而由原告負責保管使用該車輛(原處分卷13頁公務
    車輛租賃附屬契約)。95年度永達公司以租賃車輛之名義，
    並依原告簽據之公務車輛申請書及員工還款同意書(同卷14-
    15頁)，扣取原告薪資列報為租金支出計600,300元(9個月租
    金，同卷18頁及本院卷171頁)，原告亦以該扣除車輛租金後
    之薪資淨額列報其薪資所得，此等事實為兩造所不爭。
九、原告雖主張本件系爭公務車，乃其所任職之永達公司，為協
    助業務員利於執行業務推展，規定處經理級以上人員或業績
    較優同仁（業務發展費之使用對象相同）得申請保管公務租
    賃車輛，屬原告招攬保險業務之必要工具，公務車租金由任
    職公司支付且屬任職公司營業費用，非屬原告薪資所得乙節
    。惟查，依永達公司「公務車輛租賃作業流程」第(二)(三)規定
    ：「向租賃車商洽詢車款之保證金及月租金」、「匯入保證
    金並填寫公司帳戶存款報告單，存入原因為公務車保證金」
    (原處分卷33頁)，並依上開原告簽據之公務車申請暨員工還
    款同意書，於95年4月20日由原告將保證金516,000元匯入永
    達公司之銀行帳戶，該公司於同年扣取原告薪資600,300元
    (9個月租金)。是系爭車輛之保證金及租金實質上均由原告
    出資而非永達公司負擔，按系爭車輛如確係永達公司租車供
    其員工業務所使用，則承租人應為永達公司，車輛保證金及
    租金自應由該公司支付與出租人，而本件名義上與和車公司
    （出租人）訂立租賃契約者，雖為永達公司，然履行承租人
    主要義務者，實際上為原告，已與一般公司租車供員工業務
    使用之情形不同。再者，永達公司財務經理李忠約於臺北地
    檢署偵查時到庭證稱「業務拓展費由員工檢具單據向公司申
    報後才發放，薪資則直接發放」(同卷附件5臺北地檢署96年
    度偵字第2347號不起訴處分書3頁正反面)及永達公司「車輛
    使用辦法」第9條：「因使用公務租賃車輛所衍生之油料、
    修繕或保養等費用，得由保管人檢具合於營業稅法之單據報
    銷『業務發展費用』。」(同卷34頁)可知永達公司「業務拓
    （發）展費」係由員工檢具單據向永達公司申請，再由該公
    司發放與員工；如系爭車輛租金支出確實為永達公司之業務
    拓展費用，何以系爭車輛租金支出係採由員工之薪資內扣除
    之方式，再由永達公司按月支付予車商核銷，與其他業務拓
    展費採「由員工檢具單據向永達公司申請後，永達公司再發
    放予員工」之核銷方式迥異。
十、又查，原告訴訟代理人乙○○○○○於本院99年度簡字第11
    號綜合所得稅事件(該事件原告亦為永達公司員工，爭訟情
    形與本件相同)審理中，稱永達公司新進員工須以自己車輛
    跑業務，但油料、保養、維修費及過路費向該公司申領，而
    符合一定資格之員工才能如本件方式申請使用車輛等語。準
    此，永達公司本身並未購置或提供車輛供員工使用，員工須
    以自己車輛作業務使用，而由該公司負擔車輛之油料、保養
    、維修費及過路費，而本件原告為永達公司區經理，符合該
    公司申請公務車之資格，以上開方式租用系爭車輛，而系爭
    車輛之保證金及租金實質上均由原告出資而非永達公司負擔
    ，該公司仍僅負擔系爭車輛之油料、保養、維修費及過路費
    而已，與該公司其他員工以自有車輛拓展業務之用之情形，
    並無不同。且永達公司員工達MDRT資格者，所得申請之公務
    車輛，其車型並不相同，租金及保證金亦有異(可參酌相關
    判決如本院98年簡字第152號判決)，顯係該公司員工因自身
    之需求考量，而挑選自己所需車輛，再實質負擔租金及保證
    金。原告又稱永達公司為系爭租賃車輛之承租人，違約風險
    仍係由永達公司負擔相關責任，亦即實際發生違約時，永達
    公司仍應依該租賃契約負擔相關責任一節，惟原告既已繳納
    車輛保證金及同意由永達公司一次或按月扣薪支付租金，又
    依該公司車輛使用辦法第7條規定，原告須善盡保管之責，
    若有違規罰單，公司得逕行扣薪抵繳，原告亦未提出永達公
    司另有支付系爭車輛除油料、保養、維修費及過路費等以外
    ，其他費用之具體事證，是原告使用系爭車輛，該公司實質
    上並無風險及責任可言。
十一、綜觀上述事證及實際經濟利益關係，足認本件係永達公司與
    原告及其他業務員間，藉由永達公司立於承租人之地位出面
    與車商簽訂車輛租賃契約，並約定由欲租購車輛之原告等業
    務員擔任連帶保證人及車輛保管人，永達公司依約每月支付
    予車商之租金，依原告等業務員出具之公務車申請暨扣薪申
    請書，永達公司再一次或按月自渠等之薪資中扣取，經由上
    開形式安排，永達公司由原告等業務員薪資中扣取之租金，
    即可依該公司與車商訂立之車輛租賃契約，改列為「租金支
    出」申報「營業費用」；並以應發放予原告等業務員之薪資
    總額扣除車輛租金後之淨額，列報為「薪資費用」及開立扣
    繳憑單，如此對永達公司之整體費用支出及稅負全不生影響
    ，惟原告等業務員卻可達到規避相當於租金金額之薪資所得
    應繳納之綜合所得稅，應屬租稅規避之行為甚明。從而，被
    告就上述整體行為觀之，認定本件係以取巧方式作成法律形
    式，以達規避稅負之目的，依實質課稅原則及前揭法律規定
    ，以永達公司藉租賃車輛之名義，自原告薪資中扣取之車輛
    租金600,300元，改以該公司租金支出列報，實質上係屬原
    告之薪資所得，併計歸課原告95年度綜合所得稅，自屬有據
    。
十二、次按「司法機關所為之確定判決其判決中已定事項若在行政
    上發生問題時則行政官署不可不以之為既判事項而從其判決
    處理此為行政權與司法權分立之國家一般通例」固經最高行
    政法院作成32年判字第18號判例，然此所謂「司法機關所為
    之確定判決其判決中已定事項」，自係指經法院為實體審查
    後作成之判決，而有既判力者而言。原告所指臺北地院檢察
    署96年度偵字2347號不起訴處分書，並非此所指司法機關所
    為之確定判決，被告對原告是否作成本件課稅處分，應依事
    證認定作成，本不受其拘束。況上開不起訴處分係以「難認
    被告有因此而使員工薪資名目減少而幫助該等員工逃漏個人
    綜合所得稅情事」而為不起訴處分，並未對本件原告實質上
    是否有本件系爭薪資所得予以認定。至最高行政法院89年度
    判字第699號判決，係以「納稅義務人依所得稅法規定辦理
    結算申報而經該管稅捐稽徵機關調查核定之案件，如經法定
    期間而納稅義務人未申請復查或行政爭訟，其查定處分即告
    確定。嗣稽徵機關如發見原處分確有錯誤短徵情事，為維持
    課稅公平原則，並基於公益上之理由，雖非不可自行變更原
    確定之查定處分，而補徵其應徵稅額，然此之所謂發見確有
    錯誤短徵，應係指原處分確定後發見新事實或新課稅資料，
    足資證明原處分確有錯誤短徵情形者而言。如其課稅事實資
    料未變，僅因嗣後法律見解有異，致課稅之標準有異時，按
    諸中央法規標準法第十八條從新從優原則之法理，即不得就
    業經查定確定之案件，憑藉新見解重為較原處分不利於當事
    人之查定處分。」，係以「課稅事實資料未變，僅因嗣後法
    律見解有異」為其論點，本件與上開情形並不相同，自難據
    此論點，而為原告有利之主張。
十三、再按財政部95年6月28日台財稅字第09504063430號函釋(該
    部79年7月4日台財稅第790178955號及54年台財稅發第190號
    函釋意旨亦大致相同)係限於因招攬保險業務而發生的費用
    ，如文具用品費等，原則上均為費用之性質，並無租金支出
    之項目費用，尤其汽車係生財器具，並非當期消耗之費用。
    且保險公司之營業費用，應該由公司取得相關憑證，不得與
    員工私下另行約定計入員工之薪資併同薪資給付，公司應以
    各項費用科目列報。系爭車輛租金支出並非永達公司之營業
    費用，自無上開財政部函釋之適用。是原告稱依財政部上開
    函釋，系爭租金支出係屬原告任職公司非薪資支出之營業費
    用，不應核認為原告之薪資所得等云，並無可採。又原告另
    舉最高行政法院93年判字第966號裁判所指之情形，與本件
    事實亦不同，自難據該判決之見解，作為本件原告有利認定
    之主張依據。
十四、綜上所述，本件被告以本年度永達公司自應付原告薪資中扣
    取款項支付其租用車輛租金，該部分實質上仍屬給付原告之
    薪資所得600,300元，乃歸併核定原告當年度綜合所得總額
    5,882,598元，所得淨額5,524,788元，補徵應納稅額266,16
    6元，於法並無違誤，訴願決定予以維持，亦無不合，原告
    請求撤銷復查決定及訴願決定不利其之部分(被告原處分另
    有裁處原告罰鍰，經訴願機關撤銷罰鍰在案)，為無理由，
    應予駁回。此外，本件兩造其餘之主張及舉證，經核均不影
    響本件判決之結果，爰不逐一指陳，併此敘明。又本件屬應
    適用簡易訴訟程序之案件，依兩造到庭之陳述及所提出之事
    證，已臻明確，爰不經言詞辯論逕為判決。
十五、據上論結，本件原告之訴為無理由，依行政訴訟法第233條
    第1項、第236條、第195條第1項後段、第98條第1項前段，
    判決如主文。

中    華    民    國    99    年    5     月    25    日
              臺中高等行政法院第四庭
                              法  官  許  武  峰
以上正本證明與原本無異。
如不服本判決，應於判決送達後20日內，以本訴訟事件所涉及之
法律見解具有原則性者，始得向本院提出上訴狀並表明上訴理由
，經最高行政法院許可，否則不得上訴；如於本判決宣示後送達
前提起上訴者，應於判決送達後20日內補提上訴理由書（均應依
對造人數提出繕本）。
中    華    民    國    99    年    5     月    25    日
                              書記官  莊  啟  明

司法院資訊處製作；財團法人民間司法改革基金會備份。
